【裁判字號】    95,交上易,33
【裁判日期】    950918
【裁判案由】    過失傷害等
【裁判全文】
臺灣高等法院高雄分院刑事判決        95年度交上易字第33號
    上  訴  人  臺灣高雄地方法院檢察署檢察官
    被      告  丙○○
    被      告  甲○○
上列上訴人因被告等過失傷害等案件，不服臺灣高雄地方法院95
年度易字第142 號中華民國95年3月31日第一審判決（起訴案號
：臺灣高雄地方法院檢察署94年度偵字第22405 號），提起上訴
，本院判決如下：
    主  文
原判決撤銷。
丙○○因過失傷害人，處有期徒刑月，如易科罰金，以佰元
折算壹日。
甲○○意圖使犯人隱避而頂替，處有期徒刑月，如易科罰金，
以佰元折算壹日。
    事  實
一、丙○○未領有汽車駕駛執照，於民國93年9 月14日下午3 時
    15分許，駕駛車牌號碼ZQ-9308 號自小客車（下稱前揭汽車
    ）搭載其友人甲○○，沿高雄市○○○路由西往東行駛，途
    經該路與鼎山街交岔路口時欲左轉鼎山街，明知應按遵行方
    向行駛，不得逆向駛入對向車道，且應注意車前狀況，隨時
    採取必要之安全措施，而當時自然光線充足，路面無缺陷，
    無障礙物，視距良好，且依其智識、能力亦無不能注意之情
    事，竟疏未注意，而於左轉鼎山街後車輛失控逆向駛入南向
    車道，前揭汽車之左前車頭先撞及由王佩佩駕駛之車牌號碼
    TW-0421 號自小客車左側車身，再往前撞及由林宗信駕駛之
    車牌號碼ZG-8438 號自小客車左前車頭，使上開車號ZG-843
    8 號自小客車往後滑動，而撞及由陳明善所駕駛車牌號碼為
    ZE-5155 號自小客車車頭（上開3 部自小客車均適在該交岔
    路口處等待紅燈而臨時停車中），並致乘坐於前開車牌號碼
    ZG-8438 號自小客車上之乘客乙○○頭部撞擊擋風玻璃，而
    受有腦震盪及頸部疼痛等傷害。詎甲○○明知上情，竟意圖
    使丙○○隱避，於同日下午3 時45分許，向事後到場處理之
    高雄市政府警察局交通大隊員警鄭仁評謊稱其本人即為前揭
    汽車之駕駛人，而頂替丙○○所涉過失傷害之嫌疑。
二、案經被害人乙○○訴由高雄市政府警察局鼓山分局報請臺灣
    高雄地方法院檢察署檢察官偵查起訴。
    理  由
甲、程序方面：
一、按被告以外之人（包括證人、鑑定人、告訴人、被害人及共
    同被告等）於審判外之陳述雖不符刑事訴訟法第159 條之1
    至之4 等四條之規定，而經當事人於審判程序同意作為證據
    ，法院審酌該言詞陳述或書面陳述作成時之情況，認為適當
    者，亦得為證據；當事人、代理人或辯護人於法院調查證據
    時，知有刑事訴訟法第159 條第1 項不得為證據之情形，而
    未於言詞辯論終結前聲明異議者，視為有前項之同意，同法
    第159 條之5 定有明文。立法意旨在於傳聞證據未經當事人
    之反對詰問予以核實，原則上先予排除。惟若當事人已放棄
    反對詰問權，於審判程序中表明同意該等傳聞證據可作為證
    據；或於言詞辯論終結前未聲明異議，基於尊重當事人對傳
    聞證據之處分權，及證據資料愈豐富，愈有助於真實發見之
    理念，且強化言詞辯論主義，使訴訟程序得以順暢進行，上
    開傳聞證據亦均具有證據能力。本件證人乙○○、林宗信固
    均曾於警詢中及偵查中為陳述，其性質雖屬傳聞證據，惟其
    未再於法院審理中為陳述，且查無符合同法第159 條之1 至
    之4 等前4 條之情形，其等所為之上開警詢筆錄及偵查筆錄
    內容，業經當事人於本院審理時予以提示並告以要旨，且各
    經檢察官及被告表示意見，當事人已知上述筆錄乃傳聞證據
    ，且未於言詞辯論終結前對該等筆錄內容異議，依上開規定
    ，是其於警詢中及偵查中之證言應具有證據能力，本院審酌
    上開筆錄作成時，較無人情施壓或干擾，亦無不當取供之情
    形，認為以之作為本案之證據亦屬適當，是其等於警詢中及
    偵查筆錄之證言自具有證據能力。
二、道路交通事故調查表，係交通警察機關對於交通事故之現場
    ，於勘查、蒐證、詢問關係人後所作之報告，係被告以外之
    人於審判外之書面陳述，屬傳聞證據。又道路交通事故調查
    表共計三部分：報告表(一)、報告表(二)以及道路交通事故現場
    圖。其所記載者，包括發生時間、地點、死傷人數、速限、
    號誌時相，繪製現場圖、並載明肇事經過摘要等交通事故現
    場各種情狀之紀錄，此等報告書，警員有據實記載之義務，
    性質上可信性極，且至審判期日，現場已歷相當時日，已無
    重建之可能，實有尊重現場報告及現場圖之必要性。準此，
    應認為其法律性質屬於刑事訴訟法第159 條之4 第1 款「公
    務員職務上製作之紀錄文書」，而有證據能力。
三、告訴人乙○○提出之高雄醫學大學附設中和紀念醫院診斷證
    明書1 份，係被告以外之人於審判外所為之書面陳述，依刑
    事訴訟法159 條第1 項，屬傳聞證據。按此診斷證明書係告
    訴人因本件受有傷害後，至醫院就診治療，醫生為其治療所
    書具之診斷書，此診斷書所記載之內容，具有個案性質，應
    屬被告以外之人在審判外之陳述，係傳聞證據，又不符刑事
    訴訟法第159 條之4 第2 款所稱之特信性文書，原則上不具
    證據能力，惟經被告對於此文書於審判程序同意作為證據，
    則依刑事訴訟法第159 條之5 第1 項規定，該診斷證明書具
    有證據能力。
乙、實體方面：
一、被告丙○○經本院合法傳喚，無正當理由不到庭，訊據被告
    甲○○坦承頂替之事實不諱，而被告丙○○於原審對於未領
    有汽車駕駛執照，而在上揭時、地駕駛前揭汽車發生本件交
    通事故，並因過失而逆向駛入鼎山街南向車道，致告訴人乙○○受有腦震盪及頸部疼痛等傷害，而被告甲○○明知此情
    ，竟意圖使被告丙○○隱避，而向事後到場處理之員警鄭仁
    評謊稱其本人即為前揭汽車之駕駛人，而頂替被告丙○○所
    涉過失傷害之嫌疑等情，均供承不諱，核與告訴人乙○○、
    證人林宗信、王佩佩、陳明善等人於警詢、偵訊中之證述均
    相符合，並有道路交通事故現場圖、道路交通事故調查報告
    表(一)、(二)、告訴人乙○○提出之診斷證明書各1 份、高雄市
    政府警察局交通大隊交通事故談話紀錄表4 份及現場照片11
    張在卷可稽，是本件被告丙○○過失傷害及被告甲○○意圖
    使犯人隱匿而頂替等，事證明確，被告丙○○、甲○○等犯
    行，均堪認定。
二、核被告丙○○所為，係犯刑法第284 條第1 項前段之過失傷
    害罪；被告甲○○所為，係犯刑法第164 條第2 項之意圖使
    犯人隱匿而頂替罪。被告丙○○為汽車駕駛人，無駕駛執照
    ，因而致人受傷，所犯過失傷害罪，應依道路交通管理處罰
    條例第86條第1 項規定，加重其刑。
三、原判決以被告丙○○、甲○○罪證明確，因予論罪科刑，固
    非無見；惟查：本件被告迄今未與被害人和解，亦未曾向被
    害人道歉，原審僅判處被告拘役，且被告甲○○部分亦諭知
    緩刑，量刑顯然過輕。公訴人循告訴人乙○○之請求上訴意
    旨，亦執此指摘原判決不當，為有理由，自應由本院將原判
    決予以撤銷改判。爰審酌被告丙○○無照駕駛，已有不該，
    復未謹慎駕駛，貿然逆向駛入對向車道，因而使告訴人乙○○受有上述傷害，且為隱避自己之犯罪，唆使被告甲○○出
    面頂替，漠視法紀，事後又未與告訴人達成和解，賠償告訴
    人所受損害，及審酌被告甲○○因未經熟慮，貿然同意頂替
    被告丙○○以隱避其犯罪，妨害國家偵查權之行使，行為誠
    屬不該，被告丙○○於本院審理時傳喚不到，已避不見面，
    惟念其等犯後均已坦承犯行，態度尚稱良好等一切情狀，各
    量處有期徒刑3 月。按行為後法律有變更者，適用行為時之
    法律。但行為後之法律有利於行為人者，適用最有利於行為
    人之法律，刑法第2 條第1 項定有明文。而被告於犯罪時之
    刑法第41條第1 項前段規定：「犯最重本刑為5 年以下有期
    徒刑以下之刑之罪，而受6 個月以下有期徒刑或拘役之宣告
    ，因身體、教育、職業、家庭之關係或其他正當事由，執行
    顯有困難者，得以1 元以上3 元以下折算1 日，易科罰金。
    」又受刑人行為時之易科罰金折算標準，修正前罰金罰鍰提
    高標準條例第2 條前段（現已刪除）規定，就其原定數額提
    高為100 倍折算1 日，則本件受刑人行為時之易科罰金折算
    標準，應以銀元300 元折算1 日，經折算為新臺幣後，應以
    新臺幣900 元折算為1 日。惟95年7 月1 日修正公布施行之
    刑法第41條第1 項前段則規定：「犯最重本刑為5 年以下有
    期徒刑以下之刑之罪，而受6 個月以下有期徒刑或拘役之宣
    告者，得以新臺幣1,000 元、2,000 元或3,000 元折算1 日
    ，易科罰金。」比較修正前後之易科罰金折算標準，以95年
    7 月1 日修正公布施行前之規定，較有利於被告，則應依刑
    法第2 條第1 項前段，適用修正前刑法第41條第1 項前段規
    定，定其如易科罰金之折算標準。
四、被告丙○○經合法傳喚，無正當理由不到庭，不待其陳述逕
    行判決。
據上論斷，應依刑事訴訟法第369 條第1 項前段、第364 條、第
299 條第1 項前段、第371 條，道路交通管理處罰條例第86條第
1 項、刑法第2 條第1 項、第284 條第1 項前段、第164 條第2
項、第1 項、修正前刑法第41條第1 項前段，罰金罰鍰提高標準
條例第1 條前段、修正前罰金罰鍰提高標準條例第2 條，現行法
規所定貨幣單位折算新台幣條例第2 條，判決如主文。
本案經檢察官張其主到庭執行職務。
中    華    民    國    95    年    9     月    18    日
                  刑事第二庭    審判長法  官  林正雄
                                      法  官  陳啟造
                                      法  官  黃壽燕
以上正本證明與原本無異。
本判決不得上訴。
中    華    民    國    95    年    9     月    18    日
                                      書記官  王婉蓉
附錄本判決論罪科刑法條：
中華民國刑法第164條
(藏匿人犯或使之隱避、頂替罪)
  藏匿犯人或依法逮捕拘禁之脫逃人或使之隱避者，處2 年以下
  有期徒刑、拘役或500 元以下罰金。
  意圖犯前項之罪而頂替者，亦同。
中華民國刑法第284條
(過失傷害罪)
  因過失傷害人者，處6 月以下有期徒刑、拘役或500 元以下罰
  金，致重傷者，處1 年以下有期徒刑、拘役或500 元以下罰金
  。
  從事業務之人，因業務上之過失傷害人者，處1 年以下有期徒
  刑、拘役或1 千元以下罰金，致重傷者，處3 年以下有期徒刑
  、拘役或2 千元以下罰金。


司法院資訊處製作；財團法人民間司法改革基金會備份。
